臺灣橋頭地方法院行政訴訟判決
111年度交字第29號
原      告  楊萬生  
被      告  高雄市政府交通局

代  表  人  張淑娟  
訴訟代理人  藍國峰  
上列當事人間交通裁決事件，原告不服被告民國111年1月27日高
市交裁字第32-BJD299313號裁決之處分，提起行政訴訟，本院判
決如下：
    主  文
原告之訴駁回。
訴訟費用新臺幣參佰元由原告負擔。
    事實及理由
一、程序事項：本件為交通裁決事件，依兩造所述各節及卷內資
    料所示，本件事證已臻明確，本院認無經言詞辯論之必要，
    因此，依行政訴訟法第237條之7規定，不經言詞辯論而為判
    決。
二、事實概要：原告所有之XW2-795號普通重型機車(下稱系爭機
    車)於民國110年1月1日19時20分，由原告駕駛在高雄市○○○
    路000號前(下稱系爭違規地點)，因有「在禁止臨時停車處
    所停車」之交通違規，經高雄市政府警察局左營分局(下稱
    舉發機關)博愛四路派出所警員查明違規屬實後逕行舉發，
    並填掣高市警交相字第BJD299313號舉發違反道路交通管理
    事件通知單(下稱系爭舉發違規通知單)。因原告未於期限內
    到案，被告遂依道路交通管理處罰條例(下稱處罰條例)第56
    條第1項第1款暨違反道路交通管理事件統一裁罰基準及處理
    細則(下稱處理細則)第44條規定，於111年1月27日開立高市
    交裁字第32-BJD299313號裁決書(下稱系爭裁決書)，裁處原
    告「罰鍰新臺幣900元整」之處分(下稱原處分)。原告不服
    ，遂提起本件行政訴訟。　
三、原告主張：黃單記載系爭機車停放於高雄市○○○路000號前，
    承辦警員自行將違規地點更改為系爭違規地點，且未提供紅
    色罰單及相片等紙本資料。又伊曾於1月3日至舉發機關博愛
    四路派出所，提出地價稅繳費證明，該騎樓為店面使用，且
    無設置禁停標線及號誌，屬開放空間，伊將車頭向內垂直於
    人行道，未影響行人通行，依高雄市之交通規定，並無違規
    等語。並聲明：原處分撤銷。
四、被告則答辯以：本件違規事實，有採證相片、Google街景比
    對圖及高雄市政府工務局(85)高市工建築使字第1820號使用
    執照查詢資料明細可稽，原告對於「在住家騎樓停車」之事
    實亦不爭執。觀上開使用執照查詢資料明細可知，系爭違規
    地點「基地面積_騎樓地」為312.37平方公尺，依處罰條例
    第3條第3款、道路交通安全規則第111條第1項第1款、建築
    技術規則設計施工編第57條第1款及高雄市建築管理自治條
    例第15條第1項規定意旨，足認系爭違規地點為供公眾通行
    之騎樓範圍。經檢視本件採證照片，系爭機車停放位置距離
    騎樓地外緣尚有一段距離，顯與高雄市政府整理機車慢車停
    放秩序實施要點第2點第3款「沿騎樓地外緣橫向停放於騎樓
    地」之規定要有未合，而有占用行人通行空間之虞。且系爭
    機車與相鄰房屋之騎樓相連接，依一般社會經驗應可辨識所
    在位置屬供公眾通行道路之騎樓，自應依前揭實施要點沿騎
    樓地外緣橫向停放，而非停放於行人之通行空間。原告為考
    領有駕駛執照之人，應明瞭道路交通安全規定之意旨，然原
    告未依規定將系爭機車停放於騎樓，已嚴重影響行人之通行
    權，並該當違規停車之處罰等語作為抗辯。並聲明：原告之
    訴駁回。
五、本件如事實概要欄所述之事實，除後列之兩造爭點外，有系
    爭舉發違規通知單送達資料(本院卷第33-35頁)、系爭裁決
    書及送達證書(本院卷第37-39頁)、採證照片(本院卷第43頁
    )、Google街景比對圖(本院卷第45頁)、系爭違規地點使用
    執照資料明細(本院卷第47-48頁)、高雄市政府工務局109年
    10月19日高市工務建字第109401846號函(本院卷第49頁)等
    件附卷可稽，堪信為真實。兩造之爭點為：原告駕駛系爭機
    車於前揭時、地，是否有「在禁止臨時停車處所停車」之交
    通違規行為？原處分有無違法？
六、本院之判斷：
　㈠按處罰條例第7條第1項規定：「道路交通管理之稽查，違規
    紀錄，由交通勤務警察，或依法令執行交通稽查任務人員執
    行之。」另處理細則第6條第2項規定：「公路主管及警察機
    關就其主管業務，查獲違反道路交通管理之行為者，應本於
    職權舉發或處理之。」又處罰條例第3條第3款、第10款、第
    11款規定：「本條例用詞，定義如下：…三、人行道：指為
    專供行人通行之騎樓、走廊，及劃設供行人行走之地面道路
    。…十、臨時停車：指車輛因上、下人、客，裝卸物品，其
    停止時間未滿3分鐘，保持立即行駛之狀態。十一、停車：
    指車輛停放於道路兩側或停車場所，而不立即行駛。」第56
    條第1項第1款規定：「汽車駕駛人停車時，有下列情形之一
    者，處600元以上1,200元以下罰鍰：一、在禁止臨時停車處
    所停車。」。且「汽車臨時停車時，應依下列規定：一、橋
    樑、隧道、圓環、障礙物對面、鐵路平交道、人行道、行人
    穿越道、快車道等處，不得臨時停車。」、「汽車停車時，
    應依下列規定：一、禁止臨時停車處所不得停車。」道路交
    通安全規則第111條第1項第1款、第112條第1項第1款亦有明
    文。
　㈡經查，原告駕駛系爭機車於111年1月1日19時20分，在高雄市
    ○○○路000號前，因有「在禁止臨時停車處所停車」之交通違
    規，經高雄市政府警察局左營分局博愛四路派出所警員查明
    違規屬實後逕行舉發等情，此有舉發機關採證照片(本院卷
    第43頁)、Google街景比對圖(本院卷第45頁)、系爭違規地
    點使用執照資料明細(本院卷第47-48頁)、高雄市政府工務
    局109年10月19日高市工務建字第109401846號函(本院卷第4
    9頁)等件附卷可佐。且原告對於伊有「在住家騎樓停車」之
    事實，亦不爭執，故原告之違規事實，堪以認定。
　㈢原告雖主張：黃單記載系爭機車停放於高雄市○○○路000號前
    ，承辦警員自行將違規地點更改為系爭違規地點，且該騎樓
    為店面使用，並無設置禁停標線及號誌，屬開放空間，伊將
    車頭向內垂直於人行道，未影響行人通行，依高雄市之交通
    規定，並無違規云云。惟觀之採證照片及Google街景比對圖
    ，系爭違規地點確在高雄市○○○路000號前(本院卷第43-45頁
    )，舉發機關於系爭舉發違規通知單填載違規地點為民族一
    路919號，並無違誤。且人行道，指為專供行人通行之騎樓
    、走廊，及劃設供行人行走之地面道路，與人行天橋及人行
    地下道，且不得臨時停車，為處罰條例第3條第3款、道路交
    通安全規則第111條第1項所明定。而凡經指定在道路兩旁留
    設之騎樓或無遮簷人行道，其寬度及構造由市、縣（市）主
    管建築機關參照當地情形，並依照左列標準訂定之：一、寬
    度：自道路境界線至建築物地面層外牆面，不得小於3.5公
    尺，建築技術規則設計施工編第57條第1款亦有明文，另高
    雄市建築管理自治條例第15條第1項亦規定，原高雄市轄區
    臨接寬度8公尺以上計畫道路之建築基地，除都市計畫或都
    市設計法令另有規定外，應依下列規定辦理：一、位於商業
    區及住宅區者，於建築時應留設3.9公尺以上之法定騎樓地
    或退縮騎樓地。本件違規地點為高雄市○○區○○○路000號前，
    經查系爭違規地點之使用執照(85)高市工建築使字第01820
    號資料明細(本院卷第47-48頁)，可知其基地面積_騎樓地為
    312.37平方公尺，依前揭資料及法規意旨，足認系爭違規地
    點為供公眾通行之騎樓範圍。雖高雄市政府整理機車慢車停
    放秩序實施要點第2點規定：「機車、慢車應依下列規定停
    放：…(第3款)騎樓地未經本府交通局設置禁停標誌(線)者，
    於不妨礙行人通行之情形下，得沿騎樓地外緣橫向停放於騎
    樓地，並以一排為限。」，然經本院檢視卷附之採證照片觀
    之(本院卷第43頁)，系爭機車停放位置距離騎樓地外緣尚有
    一段距離，顯然不合於前揭實施要點「沿騎樓地外緣橫向停
    放於騎樓地」之規定，而有占用行人通行空間之虞；且系爭
    機車與相鄰房屋之「騎樓」相連接，依一般社會經驗應可辨
    識所在之位置係屬供公眾通行道路之騎樓，自應依前揭實施
    要點之規定，沿騎樓地外緣橫向停放，而非停放於行人之通
    行空間。原告既為考領有駕駛執照之人，理應明瞭道路交通
    安全規定之意旨，然原告未依規定將系爭機車停放於騎樓，
    已嚴重影響行人之通行權，並該當違規停車之處罰。從而，
    原告於前揭時間、地點，確有「在禁止臨時停車處所停車」
    之違規行為，被告據以裁處，核屬有據。
　㈣綜上所述，本件原告違規事實，確屬明確。從而，被告據以
    裁處如原處分所示，於法並無違誤。原告猶執前詞指摘原處
    分違法，而訴請撤銷，為無理由，應予駁回。
七、本件判決基礎已臻明確，兩造之其餘陳述及訴訟資料經本院
    審酌後，認於判決結果不生影響，因此不另一一論述。
八、本件第一審裁判費為300元，應由原告負擔，並確定第一審
    訴訟費用額如主文第2項所示。
九、據上論結，原告之訴無理由，依行政訴訟法第237條之7、  
    第237條之8第1項、第237條之9第1項、第236 條、第98條  
    第1項前段，判決如主文。
中    華    民    國   111    年    11    月    21    日
                  行政訴訟庭  法  官  陳景裕  
上為正本係照原本作成。
如不服本判決，應於判決送達後20日內，向本院提出上訴狀並表
明上訴理由（原判決所違背之法令及其具體內容或依訴訟資料可
認為原判決有違背法令之具體事實），其未載明上訴理由者，應
於提出上訴後20日內向本院補提理由書（上訴狀及上訴理由書均
須按他造人數附繕本，如未按期補提上訴理由書，則逕予駁回上
訴），並應繳納上訴裁判費新臺幣750 元。
中    華    民    國   111    年    11    月    21    日
                              書記官  王智嫻